最高法院刑事判決　　　　　　九十一年度台上字第一六四六號
　　上　 訴　 人　乙○○
　　選 任辯護 人　張績寶律師
                  張繼準律師
　　上　 訴　 人　丙○○
                  甲○○
 　 上　訴 人 即
 　 張鎮興之配偶  丁○○
右上訴人等因被告等殺人等罪案件，不服台灣高等法院台中分院
中華民國九十年十一月十三日第二審判決（九十年度上重訴字第
三六號，起訴案號：台灣台中地方法院檢察署九十年度偵字第三
０四八、四四０八、五九三六號），提起上訴，張鎮興上訴逾期
，此部分依職權逕送審判，視為已合法提起上訴，本院判決如左
：
    主  文
原判決撤銷，發回台灣高等法院台中分院。
    理  由
本件原判決認定上訴人乙○○、甲○○有其事實欄所載之對於被
害人Ａ女（姓名年籍詳卷）為強制性交之犯行，嗣二人與上訴人
丙○○有原判決事實欄所載之共同剝奪Ａ女行動自由、殺害Ａ女
及毀損屍體之犯行，因而維持第一審依牽連犯從一重論處乙○○
、丙○○、甲○○共同殺人罪刑（乙○○為累犯，與甲○○均處
死刑，丙○○處無期徒刑，三人均褫奪公權終身），又乙○○、
甲○○各論處對於女子以強暴而為性交罪刑（乙○○為累犯，處
有期徒刑十年，甲○○處有期徒刑九年，二人均並應於刑之執行
前，令入相當處所施以強制治療，其期間至治癒為止，但不得逾
參年。），並就乙○○、甲○○二人主刑部分，均定應執行死刑
，褫奪公權終身，駁回乙○○、甲○○、丙○○三人在第二審之
上訴，固非無見。
惟查：（一）、有罪之判決書，除須將認定之犯罪事實詳記於事
實欄，並應依刑事訴訟法第三百十條第一款之規定，於理由欄內
，記載所憑之證據及其認定之理由，使事實與理由兩相一致，方
為合法，倘事實欄雖有敘及，理由欄未加說明其所憑之證據及認
定之理由，即有判決不載理由或理由不備之違法。本件起訴係指
乙○○、甲○○共同先後對Ａ女強制性交，繼而與丙○○三人控
制Ａ女之行動自由，再予以殺害焚屍，認乙○○、甲○○二人係
共犯刑法第二百二十六條之一、第二百二十二條第一項第一款之
加重強制性交而故意殺害被害人罪、第三百零二條第一項之剝奪
他人行動自由罪。原判決於事實欄則認定，甲○○於車行接近台
中縣豐原市○○公園附近，竟起淫念，在自用小客車後座，對Ａ
女以強暴之方法而為性交，事畢，將Ａ女載往台中縣豐原市○○
公園，乙○○亦起淫念，對Ａ女以強暴之方式而為性交，因Ａ女
聲稱要提出強制性交告訴，乙○○害怕，乃另行起意剝奪Ａ女行
動自由予以殺害，並毀損屍體，甲○○、丙○○亦附和同意等情
。但於理由欄內一之(三)，僅說明其認定乙○○、甲○○係對Ａ女
為強制性交，理由欄一之(二)、(五)及(七)係說明其認定乙○○、甲○
○著手實施殺害Ａ女後予以毀損屍體之理由及其所憑之證據，對
於二人係各別而非共同於上開時地起意對Ａ女強制性交，及乙○
○係因害怕Ａ女告訴始另行起意殺害，丙○○、甲○○二人附和
等之犯行，並未述及其認定之理由，遽認乙○○、甲○○係各自
犯強制性交罪，及依牽連關係從一重處斷之殺人罪，係另行起意
，變更起訴法條，與所犯強制性交罪，予以分論併罰，自有判決
不載理由之違法。（二）、有罪之判決書，其所記載之事實及理
由，前後必須互相一致，且須與卷內之證據資料相適合，否則即
屬理由矛盾，其判決當然違背法令。原判決對於乙○○、丙○○
、甲○○三人著手實施殺害Ａ女部分，於事實認定乙○○將車停
在台中縣新社鄉○○村○○街○區○○道路○○○○○○號處旁
，下車取出鐵鎚一把，丙○○則下車把風，由乙○○、甲○○二
人將Ａ女殺害後焚燒屍體等情。但於理由欄一之(四)僅說明丙○○
對於殺人及毀損屍體有同謀堪以認定，對於如何認定丙○○有下
車把風，並無隻字片語述及其認定之理由，亦有理由不備之違法
。況丙○○於檢察官偵查中供稱，乙○○、甲○○動手殺人時，
其不願幫忙，在車上睡覺，也沒去看。甲○○供稱，丙○○一直
坐在車上，全程目睹，但沒動手等語（偵查卷第五十九頁正面、
六十一頁正面、八十頁正面）。原判決此部分事實之認定，與卷
內證據資料不相適合，併有判決理由矛盾之違法。（三）、原判
決理由欄一之(二)、(三)，以屍體經解剖鑑驗結果，腦漿已溢出頭皮
外表，頭部多處不規則之裂痕，兩側均有，且大小不等、傷口深
淺不一甚或不同之鈍器物，又傷口兩側均有傷害，致命傷為頭部
，Ａ女陰道入口處有一處女膜較深之裂痕，較新鮮，於六點方向
，其兩側大腿亦可見皮下出血，陰阜週圍呈較紅腫且合併皮下出
血，子宮亦可見出血，生前有受強力撞擊，有台灣台中地方法院
檢察署相驗屍體證明書、驗斷書及法醫師解剖紀錄一紙附卷可憑
，資為認定乙○○、甲○○有強制性交及殺害Ａ女之犯行，但對
於Ａ女身體上開傷害未分別於事實欄予以載明，致其理由說明失
其依據，亦有判決理由矛盾之違法。以上或為上訴意旨所指摘，
或為本院得依職權調查之事項，應認原判決有撤銷發回更審之原
因。
據上論結，應依刑事訴訟法第三百九十七條、第四百零一條，判
決如主文
中    華    民    國  九十一  年    三    月  二十八  日
                              最高法院刑事第十二庭
                                  審判長法官  張  淳  淙
                                        法官  謝  俊  雄
                                        法官  蘇  振  堂
                                        法官  張  清  埤
                                        法官  呂  永  福
      右正本證明與原本無異
                                              書  記  官
中    華    民    國  九十一  年    三    月  二十九  日
                                                      Ａ